【裁判字號】    97,交聲,483
【裁判日期】    970430
【裁判案由】    聲明異議
【裁判全文】
臺灣高雄地方法院刑事裁定             97年度交聲字第483號
原處分機關  高雄市政府警察局
異  議  人  甲○○
上列受處分人因聲明異議案件，對於高雄市交通事件裁決中心中
華民國97年2 月22日所為之處分（原處分：高市交裁字第裁32-
Ｂ00000000號），聲明異議，本院裁定如下：
    主  文
異議駁回。
    理  由
一、聲明異議意旨略以：異議人於民國96年5 月13日12時21分，
    駕駛其所有車號XN-688號營業貨運曳引車，因行駛路線過頭
    ，故自青年路右轉繞回中華路遭警取締，異議人不服員警取
    締欲申訴，故拒絕在罰單上簽名，向員警索取罰單，員警亦
    拒絕交付罰單，異議人請員警將罰單寄給駕駛人，員警亦未
    寄送，致異議人受罰新臺幣（下同）1800元，為此，具狀聲
    明異議。
二、按為維護道路交通安全與暢通，主管機關於必要時，得指定
    某線道路或某線道路區段禁止或限制車輛通行；汽車駕駛人
    ，駕駛汽車不遵守道路交通標誌之指示者，處900 元以上18
    00元以下罰鍰，道路交通管理處罰條例第5 條第1 款、第60
    條第2 項第3 款定有明文。
三、異議人前揭不遵守道路交通標誌之指示行駛限行路線之違規
    事實，業據異議人於本院調查程序中坦承不諱，並有高雄市
    聯結（砂石）車及大貨車行駛管制道路臨時通行證（車牌號
    碼：XN-688）、高雄市政府警察局苓雅分局97年2 月12日高
    市警苓分六字第0970 004104 號函、97年3 月17日高市警苓
    分六字第0970006955號函及附件舉發員警乙○○職務報告、
    高雄市府警察局舉發違反路交通管理事件通知單（高市警交
    字第B00000000 號）、高雄市政府交通局違反道路交通管理
    事件裁決書（高市交裁字第裁32-B00000000號）各1 份在卷
    可考，異議人違規之事實堪可認定。
四、異議人固辯稱，員警當場拒絕交付違規通知單，經異議人要
    求員警寄送予駕駛人，員警亦未寄送云云。惟查：
    (一)按「當舉發者，應填記駕駛人或行為人姓名、性別、出生
    年月日、地址、身分證統一編號及車主姓名、地址、車牌號
    碼、車輛種類。被查獲之駕駛人或行為人為受處分人，應於
    填記通知單後將通知聯交付該駕駛人或行為人簽名或蓋章收
    受之; 拒絕簽章者，仍應將通知聯交付該駕駛人或行為人收
    受，並記明其事由及交付之時間; 拒絕收受者，應告知其應
    到案時間及處所，並記明事由與告知事項，視為已收受」，
    違反道路交通管理事件統一裁罰基準及處理細則第11條第1
    項第1 款定有明文。
    (二)本件依舉發員警乙○○提出之職務報告記載，其於96年5
    月13日擔任12時至14時巡邏服務，執行巡邏至高雄市○○路
    上時，發現一部車牌號碼XN-688號營曳引車自青年路由西向
    東方向直行，經青年路與文武路口後，警方在後鳴笛，追至
    青年路與中華路口始將車輛攔下受檢，警方攔查後告知駕駛
    人甲○○其違反道路交通管理處罰條例第60條第2 項第3 款
    ，並依法告發。違規人經警當場告知後說不要簽名，警方詢
    問是否收取告發單時，違規人不說話，並向警方稱：「你是
    第一次開單嗎」，並說要離去，警方當場告知違規時間、應
    到案時間、地點及罰款後，違規人駕車離去，警方返回派出
    所內並填寫工作紀錄簿，登記備查等語，有警員乙○○提出
    之職務報告1 份附卷可佐，與卷附舉發通知單「收受通知聯
    者簽章」欄內記載「經警方當場告知違規人，違規人拒絕簽
    收後並當場告知違規時間、應到案時間、地點、罰款」互核
    相符。本院審酌交通警察製單舉發違反道路交通管理處罰條
    例所列之違規事實，本質上為行政處分，係公務員基於職務
    上之權力，依法就特定之具體事件所為之具公法上效果之單
    方面行政行為，基於公務員為公法上行為具有公信力之原則
    ，該行政行為當可被推定為真正，其據以依法處分之事實認
    定亦為正確無誤。且證人不過適巧在該處執行勤務，其與異
    議人既不相識，又無前隙，應無故意設詞舉發異議人之虞，
    是證人前揭所證，應可採信。
    (三)異議人雖辯稱有向員警索取罰單，為警拒絕後，復要求警
    方將罰單寄送駕駛人云云，惟警方依職權執行取締勤務，並
    無負氣拒絕交付舉發通知單之合理動機，故異議人以警方拒
    絕交付舉發通知單至其未得於期限內申訴、繳款，即顯有可
    疑。況依異議人於本院調查程序所述，遭警取締當時拒絕在
    舉發通知單上簽名，係欲表示不服取締之意，則異議人於拒
    絕簽名後，豈有反向舉發員警索取罰單之理。況據異議人所
    述，其明知96年5 月13日已因違規事件遭警舉發，見遲未接
    獲員警寄發之舉發通知單，竟未積極主動查詢受罰內容、救
    濟管道並提出申訴，迄另案前往裁決所繳罰單始發現尚有本
    案未結，是異議人主觀上顯係抱持僥倖心態，認拒絕在罰單
    上簽名即可免於受罰，於此情形下，更無在當場主動向舉發
    員警索取罰單之可能，是異議人前揭所辯並不足採。
五、本件證人即舉發員警乙○○所開立之舉發單已詳載上開規定
    所列之各項資料，異議人當時拒簽收及其理由，亦已詳列於
    舉發單內，依前開規定，視為已經收受。異議人自應於96年
    5 月28日之最後應到案期限內到案聽候裁決。異議人未於前
    開期間自動繳納罰鍰，亦未依規定到案聽候裁決，原處機關
    於97年2 月22日逕行裁決，於法自無不合。是異議人逾應到
    案期日已逾60日，自應裁處最高罰鍰1800元。綜上，原處分
    機關依據上情，援引按道路交通管理處罰條例第60條第2 項
    第3 款規定，對異議人裁處罰鍰1800元，並無不當。本件異
    議為無理由，應予駁回。
六、據上論斷，應依道路交通案件處理辦法第19條，裁定如主文
    。
中    華    民    國    97    年    4     月    30    日
                  交通法庭    法  官   王  琁
上正本證明與原本無異
如不服本裁定應於送達後5日內向本院提出抗告狀。
中    華    民    國    97    年    4     月    30    日
                              書記官   黃國忠


司法院資訊處製作；財團法人民間司法改革基金會備份。
